臺灣高等法院民事裁定　　　　　　　　　96年度抗字第2001號
抗　告　人　　甲○○ ○○○○.
法定代理人　　乙○○ ○○○○.
訴訟代理人　　郭雨嵐律師
　　　　　　　范曉玲律師
　　　　　　　王莉維律師
相　對　人　　旭丞光電股份有限公司
兼法定代理人　丙○○
訴訟代理人　　朱蕙敏律師
　　　　　 　 蔡宜廷律師
上列當事人間侵權行為損害賠償等事件，對於中華民國96年11月
5日臺灣板橋地方法院95年度智字第37號裁定提起抗告，本院裁
定如下：
    主  文
原裁定廢棄。
    理  由
一、本件抗告意旨略以：其起訴主張相對人等生產之雷射晶圓切
    割機侵害抗告人所有之中華民國發明194157號專利權，依專
    利法第84條第1項規定請求排除侵害（訴之聲明第1項）及損
    害賠償（訴之聲明第2項），是前開2項聲明顯係基於同一權
    利、法條及標的所生，且價額均與專利權商品化之市場銷售
    價值有密切關聯，第2項聲明應屬第1項聲明之附帶請求，依
    民事訴訟法第77之2條規定無須併算其價額。原裁定稱前開
    第1項聲明係本於準物權性質而來之侵害排除請求權，顯就
    抗告人之請求權基礎有所誤會。且原裁定以訴之聲明第2項
    請求金額認定聲明第1項之訴訟標的價額，再併算兩者價額
    以核定本件訴訟標的價額，顯有重複計算之情。又訴之聲明
    第1項價額之計算本應以抗告人之排除侵害請求權於起訴時
    之交易價格為準，惟因無交易價格，自應以「抗告人就排除
    侵害請求權所生之利益」為準，惟原裁定竟以專利權價值核
    定前開價額，自屬不合。況專利權之價值易受諸多不確定因
    素影響，與抗告人請求之損害賠償金額係屬兩事，原裁定以
    抗告人起訴時「已發生」之損害賠償金額推斷專利權價值，
    實有不當。又「抗告人就排除侵害請求權所有之利益」為其
    於本案勝訴確定後因相對人停止侵害系爭專利所能獲得之利
    益，亦與抗告人於訴之聲明第2項係就其已受損害為請求迥
    異，且系爭專利涉及高科技產品，於本案確定後勢必已汰舊
    換新，抗告人本此可獲得之利益所剩無幾，是原裁定以抗告
    人主張之損害賠償金額認定第1項聲明之訴訟標的價額，即
    有違誤。又抗告人訴之聲明第1項既無法核定確切數額，自
    屬不能核定，依法即應核定為新台幣（下同）165萬元。退
    步言，即認其價額可以核定，該價額亦應以「抗告人因排除
    相對人侵害行為所生之利益」為計算基礎，抗告人於原法院
    已聲請命相對人提出其侵害抗告人專利權之產品歷年經會計
    師查核簽證之具體銷售紀錄及單據以認定該利益，惟原法院
    逕依抗告人請求之損害賠償金額認定第1項聲明之訴訟標的
    價額，亦顯屬不當。從而，因訴之聲明第1項價額無法核定
    ，而第2項屬附帶請求，無須併算其價額，是本件訴訟標的
    價額應核定為165萬元，原裁定核定本件訴訟標的為1億3158
    萬8000元，自有不合，爰提起抗告請求廢棄原裁定等語。
二、按以一訴附帶請求其孳息、損害賠償、違約金或費用者，不
    併算其價額，民事訴訟法第77條之2第2項定有明文。最高法
    院96年7月17日96年度第4次民事庭會議決議明載：「以一訴
    附帶請求其孳息、損害賠償、違約金或費用者，不併算其價
    額，民事訴訟法第77條之2第2項定有明文。甲為Ａ地所有權
    人，依民法第767條所有物返還請求權請求乙拆除房屋返還
    土地，其訴訟標的之價額，應以Ａ地起訴時之交易價額為準
    。其並依同法第179條附帶請求給付相當於租金之不當得利
    部分，依上開法條規定，不併算其價額。」
三、經查抗告人主張相對人生產之雷射加工設備侵害其所有之專
    利權，並起訴請求排除專利權之侵害及損害賠償，並聲明：
    (一)被告（即相對人）等應停止且不得自行或委託第三人製造
    、為販賣之要約、販賣、使用或為上述目的而進口雷射晶圓
    切割機（PSV4005）及其實質等同之產品。(二)被告（即相對
    人）等應連帶給付原告（即抗告人）6579萬4000元及自起訴
    狀繕本送達翌日起至清償日止按年息5%計算之利息，此有抗
    告人之起訴狀附卷可稽（見原法院卷第3、4頁）。關於抗告
    人依專利法第84條第1項請求排除專利權侵害部分，其訴訟
    標的價額非屬不能核定，應以「抗告人因相對人停止侵害所
    獲利益」核定該部分價額，且依法亦應以起訴時之利益定之
    。抗告人未依原法院命令陳報該訴訟標的價額（見原法院卷
    第305頁），惟抗告人既主張相對人侵害其專利權致其受有
    至少美金200萬元之損害（折合新台幣6579萬4000元）（見
    原法院卷第7頁），原法院據此認定此部分訴訟標價額為
    6579 萬4000元，固無不合。但關於抗告人依專利法第84條
    第1項前段、第85條及民法第185條規定請求相對人連帶給付
    6579 萬4000元之損害賠償部分，核屬排除專利權侵害之附
    帶請求，依民事訴訟法第77條之2第2項規定，無須併算其價
    額。原裁定將損害賠償與排除侵害之訴訟標的價額合併計算
    共計1 億3158萬8000元，認本件應徵收裁判費113萬5243元
    ，並命抗告人補繳裁判費111萬7908元，自有未合。抗告意
    旨指摘原裁定不當，聲明廢棄，為有理由。
四、爰裁定如主文。
中　　華　　民　　國　　96　　年　　12　　月　　26　　日
                    民事第十三庭
                        審判長法　官　黃嘉烈
　　　　　　　　　　  　      法　官　吳燁山
　　　　　　　　　　　        法　官　高鳳仙
正本係照原本作成。
本裁定除以適用法規顯有錯誤為理由，並經本院許可外，不得再
抗告。如提起再抗告，應於收受後10日內委任律師為訴訟代理人
向本院提出再抗告狀。並繳納再抗告費新台幣１千元。
中　　華　　民　　國　　96　　年　　12　　月　　31　　日
　　　　　　　　　　　　　　　書記官　黃慶霽
